臺灣橋頭地方法院民事判決
111年度橋簡字第203號
原      告 
即反訴被告  李育甄  
訴訟代理人  康進益律師
            康鈺靈律師
被      告
即反訴原告  張惠娟  

訴訟代理人  洪文佐律師
被      告  黃勇樺  
上列當事人間損害賠償等事件，本院於民國111年9月29日言詞辯
論終結，判決如下：
    主  文
原告之訴及假執行之聲請均駁回。
訴訟費用由原告負擔。
反訴原告之訴駁回。
反訴訴訟費用由反訴原告負擔。
    事實及理由
甲、本訴部分
壹、程序事項
一、被告黃勇樺未於最後一次言詞辯論期日到場，核無民事訴訟
    法第386 條各款所列情形，爰依原告聲請，由其一造辯論而
    為判決。
二、按訴狀送達後，原告不得將原訴變更或追加他訴。但擴張或
    減縮應受判決事項之聲明者，不在此限；不變更訴訟標的，
    而補充或更正事實上或法律上之陳述者，非為訴之變更或追
    加，民事訴訟法第255 條第1 項第3 款及第256 條分別定有
    明文。本件原告提起訴訟時，原請求被告應連帶給付新臺幣
    （下同）10萬元，及自起訴狀繕本送達翌日起至清償日止，
    按週年利率5％計算之利息，復於本院審理中之111年3月22日
    擴張聲明為：㈠被告應連帶給付原告99,000元，及自起訴狀
    繕本送達翌日起至清償日止，按週年利率5％計算之利息；㈡
    被告張惠娟應給付21,000元，及自民事訴之追加及更正狀送
    達翌日起至清償日止，按週年利率5％計算之利息；㈢願供擔
    保，請准宣告假執行（本院卷第185頁）。經核與上開規定
    相符，原告所為擴張訴之聲明自應准許。
三、次按關於請求給付金錢或其他代替物或有價證券之訴訟，其
    標的金額或價額在10萬元以下者，適用本章所定之小額程序
    。法院認適用小額程序為不適當者，得依職權以裁定改用簡
    易程序，並由原法官繼續審理。民事訴訟法第436 條之8 第
    1 項、第2 項分別定有明文。本件原分案110 年度鳳小字第
    698號事件行小額訴訟程序，嗣因原告為前揭擴張聲明後，
    請求給付金額已逾10萬元，爰將本事件改分簡易程序之案號
    ，改行簡易程序，並由原法官繼續審理，因此，本事件應適
    用簡易程序。
貳、實體事項　　
一、原告主張：原告、被告張惠娟皆為遠東麗市大樓（下稱系爭
    大樓）之區分所有權人，原告係系爭大樓2樓房屋（下稱系
    爭2樓房屋）之所有權人，被告張惠娟為系爭大樓3樓房屋（
    下稱系爭3樓房屋）之所有權人，被告張惠娟先前於109年間
    將系爭3樓房屋以每月租金9,000元之價額出租予被告黃勇樺
    使用。因被告黃勇樺入住系爭3樓房屋後，任意將垃圾、廢
    棄物丟置於馬桶內，導致系爭大樓公管堵塞，大量糞水回流
    至系爭2樓房屋內馬桶，並溢流入系爭2樓房屋內，原告因而
    聯繫八方衛生企業行進行馬桶幹管疏通工程，因而支出10,0
    00元。往後數日，糞水不斷自系爭2樓房屋內馬桶溢出，原
    告不得已乃請人將該馬桶糞管封住，因而支出2,000元。又
    因屋內裝潢因糞水污染而有臭味，原告被迫遷往他處居住至
    少3個月，參考被告黃勇樺係以9,000元之數額承租系爭3樓
    房屋，則原告受有3個月之租金損失，共計27,000元。而原
    告因上開糞水溢流情形，無法居住家中，並導致精神緊張而
    無法入眠，被告上開侵害行為已達情節重大之程度，原告受
    有非財產上之損害40,000元。又被告張惠娟於110年8月間裝
    修施工系爭3樓房屋內部，工程所生震動導致系爭2樓房屋內
    廚房、小孩臥室，牆壁原壁癌處粉刷層粉碎脫落，原告僱工
    重新油漆，因而支出油漆費用21,000元。被告張惠娟為系爭
    3樓房屋所有權人，未慎選房客，且其對於馬桶設備之使用
    應負保管責任，並使承租人依據善良管理人之義務使用該馬
    桶，而被告黃勇樺為系爭3樓房屋承租人，竟於承租期間任
    意丟垃圾入馬桶內，致系爭大樓公管堵塞，亦應負連帶賠償
    之責。爰依侵權行為損害賠償之法律關係，請求被告連帶賠
    償上開金額等語，並聲明：如變更後之聲明所示。
二、被告方面：
　㈠被告張惠娟則以：系爭2樓房屋馬桶糞水溢流、蔓延至浴廁外
    之原因是否確實為被告黃勇樺之行為所致，原告並未舉出充
    分證據，且此應係原告與被告黃勇樺間應釐清之部分，與被
    告張惠娟無涉。被告張惠娟自109年4月17日起出租系爭3樓
    房屋予被告黃勇樺，期間被告黃勇樺素行良好，不曾有不當
    行為致生任何損害賠償事項，原告主張被告張惠娟有未盡慎
    選房客、管理房客之疏失，顯與事實不符。再者，原告於案
    發前並未住在系爭2樓房屋內，又何來3個月不能居住，受有
    租金之損失。另被告張惠娟確實於110年8月間進行室內整修
    工程，但壁癌是長期性所致，是系爭2樓房屋內部自身問題
    ，並非單純係被告張惠娟進行室內裝修工程所致　原告主張
    被告張惠娟應負賠償之責，顯屬無據等語，資為抗辯。並聲
    明：原告之訴駁回。
　㈡被告黃勇樺則以：原告主張被告黃勇樺亂丟垃圾至系爭3樓房
    屋馬桶內，造成公管堵塞，糞水自系爭2樓房屋馬桶溢流的
    部分，並無證據可證明確實係被告黃勇樺所導致等語，資為
    抗辯。並聲明：原告之訴駁回。
三、本院得心證之理由　
  ㈠系爭2 樓房屋之所有權人為原告、系爭3樓房屋之所有權人為
    被告張惠娟，被告張惠娟於109年4月17日至111年4月16日間
    出租與被告黃勇樺；因系爭2 樓房屋之廁所馬桶110年1月間
    持續溢出糞水，原告於同年月11日進行馬桶幹管疏通工程、
    於同年3月18日封住該馬桶糞管，嗣被告張惠娟於110年8月
    間整修系爭3樓房屋，系爭2樓房屋廚房、小孩臥室，牆壁原
    壁癌處粉刷層粉碎脫落等情，有原告提出之糞水溢流照片、
    收據、錄影光碟、平面圖、被告張惠娟提出之租賃契約在卷
    可佐（本院卷第19至30、39、103至106、397頁），且為兩
    造所不爭執，應堪認屬實。
　㈡至原告主張110年1月間系爭2樓房屋馬桶內糞水溢出、110年8
    月間系爭2樓房屋廚房、小孩臥室牆面油漆掉落，受有前揭
    損害，分別係因被告黃勇樺持續丟棄垃圾至系爭3樓房屋馬
    桶內、被告張惠娟於110年8月間重新裝修系爭3樓房屋所致
    ，而因侵權行為法律關係，分別請求被告張惠娟、被告黃勇
    樺連帶賠償，以及被告張惠娟賠償原告前揭損害等情，為被
    告所爭執，是本件應審酌者為：㈠系爭2樓房屋馬桶溢出糞水
    ，是否因被告黃勇樺丟棄垃圾至系爭3樓房屋馬桶內，堵塞
    公共糞管所致?㈡被告張惠娟應否就此負連帶責任？㈢系爭2樓
    房屋廚房、小孩臥室牆面油漆掉落，是否因被告張惠娟裝修
    系爭3樓房屋所致。茲論述如下：
　⒈系爭2樓房屋馬桶溢出糞水之原因部分：
　①按當事人主張有利於己之事實者，就其事實有舉證之責任，
    民事訴訟法第277條前段定有明文。又民事訴訟如係由原告
    主張權利者，應先由原告負舉證之責，若原告先不能舉證，
    以證實自己主張之事實為真實，則被告就其抗辯事實即令不
    能舉證，或其所舉證據尚有疵累，亦應駁回原告之請求（最
    高法院17年上字第917號判例意旨參照）。另依民法第184條
    第1項前段規定，侵權行為之成立，須行為人因故意過失不
    法侵害他人權利，亦即行為人須具備歸責性、違法性，並不
    法行為與損害間有因果關係，始能成立，且主張侵權行為損
    害賠償請求權之人，對於侵權行為之成立要件應負舉證責任
    （最高法院100年度台上字第1903號判決意旨參照）。原告
    主張被告黃勇樺就系爭2樓房屋馬桶溢出糞水應負賠償責任
    ，既為被告黃勇樺所否認，原告自應就其主張有利於己之事
    實，負舉證之責。
　②證人即系爭大樓工務委員王明來雖於本院審理中具結證稱：
    我於110年間擔任系爭大樓工務委員，我在建築公司工作，
    久了之後，就知道大樓管線如何分配。當初原告因為馬桶糞
    水溢出來找我，我請他先將2樓馬桶糞管之私有部分封住，
    避免糞水繼續溢出，也可以查出究竟是幾樓住戶堵塞公管。
    2樓糞管封住後之3、4天，糞水自系爭3樓房屋馬桶溢出，黃
    勇樺來找我，我也是告知黃勇樺上情，請他封住，但以上樓
    層之住戶都沒有來向我反映糞水溢出，我研判是3樓住戶丟
    垃圾堵住公共糞管。而黃勇樺母親先前都會將垃圾隨便丟到
    我家門口，日子久了，我老婆受不了，我就將垃圾丟回系爭
    3樓房屋門口，黃勇樺母親就從3樓陽台將垃圾往下丟，我與
    黃勇樺、其母親對質，其母親當場承認有丟垃圾下來。黃勇
    樺母親並未承認丟垃圾到馬桶內，但之後系爭3樓房屋清馬
    桶時，清出來的東西就是我曾經看到黃勇樺母親丟在我家門
    口前的垃圾，其中有把塑膠袋剪成一小條再揉成一團，我從
    此點研判是黃勇樺母親丟棄垃圾的，不僅馬桶，之後系爭3
    樓房屋進行整修，也有在廚房洗手槽之水管內清出類似垃圾
    ，例如：垃圾袋、雞骨，什麼都有等語（本院卷第172至175
    頁），僅得認定系爭3樓房屋馬桶內清出之垃圾，與被告黃
    勇樺之母親曾丟棄至證人家門前之垃圾相同，無從認定被告
    黃勇樺丟棄垃圾至系爭3樓房屋馬桶內乙事，亦無從證明被
    告黃勇樺是否因持續丟棄垃圾，致公共糞管堵塞之事實，自
    無法因此推論被告黃勇樺就原告受有系爭2樓房屋馬桶溢出
    糞水之損害確有肇事因素存在，原告復未提出其他證據以實
    其說，揆諸前揭說明，自難為其有利之認定。 
　⒉被告張惠娟應否就此負連帶責任？　
　①民法第191條第1項所規定之建築物或工作物所有人責任，係
    基於社會安全義務而設，所謂設置或保管有欠缺，係指建築
    物或工作物缺少通常應有之性狀或設備，以致未具備可合理
    期待之安全性者，應依建築物或工作物之所在地及其種類、
    目的，客觀判斷之（最高法院105年度台上字第2320號判決
    意見）。但其對於設置或保管並無欠缺，或損害非因設置或
    保管有欠缺，或於防止損害之發生，已盡相當之注意者，不
    在此限，同項但書亦有明文。又設置欠缺，是指設置之初即
    已欠缺應有之品質或安全設備；而保管之欠缺，則是指設置
    以後的保管欠缺，致其物發生瑕疵。另在建築物之所有權人
    與實際使用人不同(如出租予承租人使用)的情形下，設置與
    管理的欠缺，即應分別加以觀察，不可僅因所有權人的身分
    ，不論其有無實際設置或管理工作物，即令所有權人依該規
    定對受損害之人，負損害賠償責任。
　②系爭2樓房屋馬桶溢出糞水之原因，係因公共糞管堵塞所致，
    然被告張惠娟當時並未居住在系爭3樓房屋內，依照上面的
    說明，就不能僅因被告張惠娟為系爭3樓房屋所有人，即令
    被告張惠娟依照民法第191條第1項規定，對原告負損害賠償
    責任。再者，被告黃勇樺於109年4月17日承租系爭3樓房屋
    ，系爭2樓房屋於110年1月間才發生糞水溢出之情形，距被
    告黃勇樺遷入系爭3樓房屋居住已7個月之久，無法以公共糞
    管堵塞乙事，反推被告張惠娟未盡善選房客之責任，原告復
    未能提出其他證據積極證明被告張惠娟有何故意或過失行為
    ，自不能僅因原告受有損害，即認定系爭3樓房屋之所有人
    即被告張惠娟應負損害賠償責任。
　⒊系爭2樓房屋廚房、小孩臥室牆面油漆掉落之原因部分：
　①原告主張其所有系爭2樓房屋受有廚房、小孩臥室牆面油漆掉
    落之損害，為被告張惠娟所有系爭3樓房屋裝修所致事實，
    既為被告張惠娟所否認，自應由原告就此事實負舉證責任。
    經查，原告主張之事實，固據提出受損位置圖、錄影光碟為
    證，惟上開證據，雖或能證明原告所有系爭2樓房屋現況確
    有上述損壞情形，尚難證明上述損壞情形係肇因於被告張惠
    娟裝修系爭3樓房屋所致。　　　
　②據原告於本院審理中自承：油漆是在之前系爭3樓房屋漏水時
    導致有壁癌情況，但當時尚未有脫落，直到被告張惠娟整修
    系爭3樓房屋時才導致掉落等語（本院卷第362至363頁），
    然壁癌成因眾多，是否確係被系爭3樓房屋漏水所致，原告
    未提出積極證據，令人存疑；再者，系爭大樓於83年間建造
    完成，有原告提出之建物登記第二類謄本可佐（本院卷第14
    9頁），至110年間，已建造完成17年之久，而
    建築物老舊、油漆品質不良，包括材料老化、強度衰退，再
　　加上外在地震因素，均有可能造成油漆粉刷龜裂、掉落，為
　　眾所周知事項，則原告主張系爭2樓房屋廚房、小孩臥室牆
    面油漆掉落係因系爭3樓房屋裝修工程所致云云，未能舉證
    以實其說，尚難憑採，其請求被告張惠娟賠償油漆費用21,0
    00元，即屬無據。
乙、反訴部分
壹、程序事項
一、按簡易訴訟反訴之標的，如專屬他法院管轄，或與本訴之標
    的及其防禦方法不相牽連者，不得提起，民事訴訟法第436
    條第2項及第260條第1項分別定有明文；又民事訴訟法第260
    條第1項所稱之「相牽連」者，係指反訴之標的與本訴之標
    的間，或反訴之標的與防禦方法間，兩者在法律上或事實上
    關係密切，審判資料有共通性或牽連性者而言。舉凡本訴標
    的法律關係或作為防禦方法所主張之法律關係，與反訴標的
    之法律關係同一，或當事人兩造所主張之權利，由同一法律
    關係發生，或本訴標的之法律關係發生之原因，與反訴標的
    之法律關係發生之原因，其主要部分相同，均可認為兩者間
    有牽連關係（最高法院91年度台抗字第44號裁定意旨參照）
    。本件原告起訴請求被告張惠娟、黃勇樺依侵權行為之法律
    關係連帶給付新臺幣（下同）100,000元，被告張惠娟於言
    詞辯論期日終結前之民國111年1月19日具狀亦依侵權行為之
    法律關係對原告提起反訴，並請求原告給付502,700元（本
    院卷第87頁）。本院審酌本訴及反訴當事人均相同，且兩造
    主張之權利部分均係基於110年1月間因原告所有之系爭2樓
    房屋馬桶溢出糞水等衍生事件而生，二者在事實上關係密切
    ，審判資料、證據亦具有共通性，客觀上應認為本訴標的與
    反訴標的或其防禦方法具有相牽連關係，且亦難認有妨礙原
    告防禦或訴訟終結之虞，揆諸前揭規定，被告即反訴原告張
    惠娟提起本件反訴尚無不合，應予准許。
二、按簡易訴訟之訴狀送達後，原告不得將原訴變更或追加他訴
    ，但擴張或減縮應受判決事項之聲明者，不在此限，民事訴
    訟法第436條第2項、第255條第1項第3款分別定有明文。反
    訴原告起訴聲明第1項請求：反訴被告應給付反訴原告502,7
    00元，及自反訴起訴狀繕本送達翌日起至清償日止，按週年
    利率5％計算之利息，嗣於111年4月28日當庭減縮聲明為：反
    訴被告應給付反訴原告500,000元，及自反訴起訴狀繕本送
    達翌日起至清償日止，按週年利率5％計算之利息（本院卷第
    247頁），核屬減縮應受判決事項之聲明，揆諸前揭規定，
    自應准許。　　　　
貳、實體事項
一、反訴原告主張：反訴被告在未確知系爭2樓房屋浴廁糞管真
    正堵塞源頭為何之情形下，未經反訴原告同意，明知封堵系
    爭2樓房屋浴廁糞管會使2樓以上房屋之廁所糞水溢出，仍故
    意於110年4月封堵系爭2樓房屋廁所糞管，致系爭3樓房屋廁
    所糞水於110年4月17日溢出，使系爭3樓房屋多處因而積水
    、汙損，反訴原告因而須拆換浴室、廚房、陽台等多處水管
    ，重新更換馬桶，支出修繕費用共計203,700元。且因反訴
    被告上開行為，黃勇樺自110年4月7日至同年5月10日遷離系
    爭3樓房屋為止，無法使用系爭3樓房屋內廁所，需使用系爭
    大樓之公用廁所，致使反訴原告提前與黃勇樺解除租賃契約
    ，受有預期之租金損害（自黃勇樺遷離之111年5月10日至原
    定租期屆滿之111年4月16日，共計11個月，每月租金9,000
    元）99,000元。又反訴原告因此事來回南北奔波，不斷聯繫
    廠商進行修繕，精神上極度痛苦，受有非財產上損害197,30
    0元。爰依侵權行為損害賠償之法律關係，請求反訴被告賠
    償上開金額等語，並聲明：如變更後之聲明所示。
二、反訴被告則以：系爭2樓房屋為反訴被告專有部分，反訴被
    告本得就其專有部分為使用、裝潢，且專有部分之管線，亦
    非公共管線，本即得自行修改，並無反訴原告所述侵害可言
    。再者，公共管線若係暢通，無論反訴被告有無封住馬桶，
    反訴原告均不會發生糞水倒灌之情事，可徵系爭3樓房屋糞
    水倒灌係因公共管線堵塞，於反訴被告無涉等語，資為抗辯
    。並聲明：反訴原告之訴駁回。
三、本院得心證之理由
　㈠反訴原告主張反訴被告於110年4月間封住系爭2樓房屋馬桶糞
    管後，嗣後糞水即自系爭3樓房屋馬桶溢出，並蔓延至廁所
    外各處，業據其提出現場照片為證（本院卷第117至121頁）
    ，且為反訴被告所不爭執，此節首堪認定。
  ㈡侵權行為之成立，須行為人因故意過失不法侵害他人權利，
    亦即行為人須具備可歸責性、違法性，並且該不法行為與損
    害間有因果關係，始能成立，主張侵權行為損害賠償請求權
    之人，對於侵權行為之成立要件應負舉證責任。又民法第18
    4條第1項前段、後段及第2項規定，侵權行為之構成有三種
    類型，即因故意或過失之行為，不法侵害他人權利，或因故
    意以背於善良風俗之方法加損害於他人之一般法益，及行為
    違反保護他人之法律，致生損害於他人，各該獨立侵權行為
    類型之要件有別。是以侵權行為被害人應就行為人因故意或
    過失，及不法侵害其權利，並二者間有相當因果關係之事實
    負舉證責任。　
　㈢本件反訴原告主張反訴被告明知堵系爭2樓房屋浴廁糞管會使
    2樓以上房屋之廁所糞水溢出，仍故意於110年4月封堵系爭2
    樓房屋廁所糞管，致系爭3樓房屋廁所糞水於110年4月17日
    溢出，認反訴被告係故意侵害其權利云云，然系爭2樓房屋
    前揭糞水溢出之原因既係源自公共糞管堵塞所致，且將來仍
    有繼續溢出糞水之風險，則反訴被告為防免自身財產損失繼
    續擴大，選擇封住系爭2樓房屋內私有糞管本無不可，此與
    公共糞管堵塞之成因為何，並無關聯，更難認反訴被告此舉
    有何侵害反訴原告財產權之故意或過失，是反訴原告主張反
    訴被告應依侵權行為對其負損害賠償之責，難認有理由。
丙、綜上所述，原告依民法侵權行為之法律關係，請求被告給付
    損害賠償；以及反訴原告依民法侵權行為法律關係，請求反
    訴被告給付損害賠償，均無理由，應予駁回。原告之本訴既
    經駁回，其假執行之聲請失所依附，應併予駁回。
丁、本件事證已臻明確，兩造其餘攻擊或防禦方法及證據，經本
    院斟酌後，認為均不足以影響本判決之結果，爰不逐一論列
    ，附此敘明。　　
戊、訴訟費用負擔之依據：民事訴訟法第78條。　　　　
中　　華　　民　　國　　111 　年　　10　　月　　21　　日
    　　　　　　　橋頭簡易庭　法　　　官  郭育秀
以上正本係照原本作成。
如不服本判決，應於送達後20日內，向本院提出上訴狀並表明上
訴理由，如於本判決宣示後送達前提起上訴者，應於判決送達後
20日內補提上訴理由書（須附繕本）。
中　　華　　民　　國　　111 　年　　10　　月　　24　　日
    　　　　　　　　　　  　　書　記　官  塗蕙如